臺灣高等法院台南分院刑事判決　　　　　九十一年度交上訴字第一二一號　　　Ｇ
　　　上　訴　人　臺灣臺南地方法院檢察署檢察官
　　　被　　　告　甲　○　○
右上訴人因過失致死案件，不服臺灣臺南地方法院九十年度交訴字第一二號中華民國
九十年十一月九日第一審判決（起訴案號：臺灣臺南地方法院檢察署八十九年度偵字
第一二０六五號）提起上訴，本院判決如左：
      主      文
上訴駁回。
      事      實
一、甲○○於民國（下同）七十九年間，曾犯業務過失致人於死罪，經新竹地方法院
    判處有期徒刑七月，經臺灣高等法院上訴駁回確定在案，於七十九年十一月二十
    三日執行完畢，又於八十三年間因業務過失傷害罪，經高雄地方法院於八十三年
    三月二十三日判處有期徒刑十月確定，於八十四年一月二十日因縮短刑期假釋出
    獄後，再於八十九年間因業務過失致人於死罪，經臺南地方法院判處有期徒刑一
    年後，經本院於九十年四月十八日駁回上訴而確定，甲○○多次因駕駛業務上之
    過失，分別觸犯業務過失致人於死罪及業務過失傷害罪，目前在監獄執行中（均
    未構成累犯）。其係新竹第一汽車貨運股份有限公司之貨物司機，平日以駕駛營
    業大貨車曳引車為主要業務，乃從事駕駛曳引車運送業務之人。其復於八十九年
    十月五日上午八時許，駕駛車牌號碼ＩＴ—七０二號營業曳引車（原審判決誤繕
    為聯結車），其後拖車牌號碼為ＬＨ—八二號，載運黃豆，沿台南縣柳營鄉○○
    路○段，由南往北方向靠外側快車道行駛，於同日上午八時五十分許途經該路段
    「上好加油站」對面時，理應注意超車時應於前車左側保持半公尺以上間隔超過
    之規定。而依當時天候晴朗、日間自然光線充足、柏油路面乾燥、無缺陷、道路
    尚未有任何障礙物、視距復屬良好等情形以觀，客觀上亦無不能注意之情事，竟
    疏於注意，未與同向前行車輛保持半公尺以上之間隔即貿然超車。適同一時、地
    ，有未領駕駛執照之陳汶朱騎乘車牌號碼ＴＦＳ—五五八號輕型機車與之同向在
    前行駛，甲○○因未保持半公尺以上之間隔即貿然超車，不慎以其曳引車之拖車
    右後車輪及擋泥板擦撞陳汶朱所騎乘之前揭機車車身左側，致陳汶朱人、車倒地
    ，復遭其拖車之右後車輪碾壓，而受有頭、胸、腹、四肢碾壓傷合併骨折、多發
    性損傷合併內出血等傷害而當場死亡。
二、案經乙○○告訴暨臺灣臺南地方法院檢察署檢察官據報相驗後自動檢舉偵辦。
      理      由
一、被告甲○○對於右揭時、地擦撞被害人陳汶朱所騎乘之機車並將之碾斃等事實坦
    承不諱，核與告訴人陳茂宗於警訊、原審偵審及本院審理中迭次指訴之情節相符
    ，並經證人盧盈伶、陶英莉於警訊及原審審理時結證屬實（見相驗卷第七至八頁
    、原審卷第五十三至五十四頁）。而被害人陳汶朱因本件車禍死亡，業經臺南地
    方法院檢察署檢察官督同法醫師相驗明確，並製有相驗屍體證明書、驗斷書各一
    份在卷可考。又臺南地方法院檢察署檢察官於八十九年十月六日至現場分別勘驗
    前揭曳引車及輕型機車，其結果為該曳引車之後拖車右後擋泥板殘留有血跡及人
    肉，輕型機車僅左邊手把及車身板有刮痕等情無訛，製有勘驗筆錄一份在卷可稽
    （見相驗卷第二十四頁），而上開勘驗所採取被告駕駛之曳引車拖車右後輪及擋
    泥板上之血跡及組織，經送內政部警政署刑事警察局鑑驗結果，與被害人之組織
    與被害人所有衣服上血液之ＤＮＡ之ＳＴＲ型別相符，該型別在台灣地區中國人
    分佈之機率預估為１‧２４×１０之負十次方，此有內政部警政署刑事警察局八
    十九年十一月一日（八九）刑醫字第一六八四九八號鑑驗書附卷可參，足見被害
    人確係因被告駕駛曳引車之拖車右後輪碾壓致死至明。此外，復有台南縣新營分
    局柳營分駐派出所製作之道路交通事務調查表一紙及交通事故現場蒐證照片三十
    二張、臺灣省臺南區車輛行車事故鑑定委員會八十九年十二月一日南鑑字第八九
    一三七七號鑑定意見書、臺灣省車輛行車事故覆議鑑定委員會九十年七月二十五
    日府覆議字第九０一三０一號函各一份可資佐證（見相驗卷第三頁、第十至十五
    頁、偵查卷第十八頁、原審卷第六十一頁、第七十九頁），益見本件被害人確係
    與被告發生車禍致生死亡至然。
二、復查，車禍發生當時，現場附近停放一輛車牌號碼Ｎ六—０四二九號之富豪牌自
    小客車一節，業經證人即案發當時立即至現場之附近居民陶英莉於原審調查時到
    庭證稱：「‧‧‧我就在現場直到警察到場，因當時覺得有車停在路邊可能影響
    ，所以我們有推那富豪車約五、六十公分，因有手煞車所以推不遠，我們是將車
    往後推，因此車輪有些歪，‧‧‧當時車子是停止的，我們向後直推，但車輪有
    稍微偏，因此車尾未向外偏，位置就如照片所示，‧‧‧」等語（見原審卷第五
    十三、五十四頁）；另證人即該自小客車所有人林來發亦於原審調查時到庭證稱
    ：「‧‧‧我那時有將車停在路旁，發生事故時我不在現場，車子被移動我不知
    道，是事後警方通知我去開車，我當時有靠路邊停，我去開車實是有感覺車有一
    些移動，車子刮痕則是大概是二、三年前所留下，我沒有去修補，並非本件車禍
    所造成的。」等語（見原審卷第七十四頁），顯見本件車禍發生地點附近停放之
    前揭自小客車，雖於肇事後經路人予以推行，然其推行後之停止位置，距車禍發
    生時所停之處，僅有五、六十公分，故前揭自小客車經移動之距離尚短，應可認
    定。再參諸卷附前揭自小客車事後停放位置之現場照片，可知前揭自小客車於車
    禍發生時所停放之處，應緊靠路邊，而慢車道上亦留有足夠之空間供機慢車行駛
    。此外，前揭自小客車上之刮痕，係舊痕並非本件被害人騎乘機車擦撞所造成，
    況被害人所騎乘之機車右側並無任何擦撞痕跡，此業經臺南地方法院檢察署檢察
    官勘驗屬實，已如前述，故前揭自小客車所有人李來發將車停放於車禍地點附近
    之行為，與本件車禍之發生，並無任何因果關係，則前揭自小客車停放之位置，
    既不影響被害人騎乘機車行駛之路線，則被害人行經前揭自小客車附近時，並無
    需為避免撞上小客車，而突然變換行車路線，況被害人並未與之發生任何擦撞之
    情形，已如前述，是被害人並非為閃避前揭自小客車，或擦撞前揭自小客車，而
    突然轉向或失控滑向被告行駛路線上，應無疑義。因之，被告於原審調查中辯稱
    ：係被害人為閃避前揭Ｎ六—０四二九號小客車，而自行失控肇事等語，尚難採
    取。
三、按汽車超車時，應‧‧‧，並於前車左側保持半公尺以上之間隔超車，行至安全
    距離後，再顯示右方向燈駛入原行路線，道路交通安全規則第一百零一條第五款
    後段定有明文。被告係職業曳引車司機，駕車多年饒有駕駛經驗，理應注意前揭
    條文之規定，而案發當時天後晴朗、日間自然光線充足、柏油路面乾燥、無缺陷
    、視距復屬良好等情，有前開道路交通事故調查報告表載明可考，據此判斷，客
    觀上被告亦無不能注意之情事，竟疏未注意與同向在前由被害人所騎乘之機車保
    持半公尺以上之安全間隔，即貿然超越，以致其右後車輪及擋泥板不慎擦撞被害
    人之機車車身左側，並造成被害人倒地，而遭該曳引車之拖車右後輪碾壓致死，
    是被告之上述行為，自有過失，況本件經送臺灣省臺南區行車事故鑑定委員會、
    臺灣省車輛行車事故覆議鑑定委員會，亦持相同之見解，有上開鑑定意見書及函
    文可按，益證被告上述駕駛行為確有過失無疑，被告之上述業務上過失行為與被
    害人死亡間有相當因果關係，亦堪認定。從而，本件事證明確，被告因業務上過
    失致人於死之犯行堪予認定。
四、被害人雖係未領有駕駛執照之人，惟無照騎乘機車僅違反道路交通管理處罰條例
    第二十一條第一項第一款之規定，違規之行為與被害人死亡間，並無相當因果關
    係，自應排除被害人對本件死亡結果與有過失，而前揭車禍鑑定意見書及函文亦
    未將列為肇事因素，因此，被害人未領有駕駛執照而騎乘機車之行為僅可供作量
    刑時之斟酌，尚不得因之免除被告之刑責，附此敘明。
五、核被告甲○○所為，係犯刑法第二百七十六條第二項之業務過失致死罪。原審認
    被告之罪證明確，因予適用刑法第二百七十六條第二項、罰金罰鍰提高標準條例
    第一條前段等規定，並審酌其生活狀況、智識程度，犯罪所生之危害，被害人未
    領有駕駛執照，暨被告多次因駕駛業務上之過失，而觸犯業務過失致人於死罪及
    業務過失傷害罪等犯行，足見其平日駕駛道德及品行欠佳，此次肇事過失程度非
    輕，且肇事後未與被害人家屬達成民事上賠償事宜，犯後之態度等情狀，量處被
    告有期徒刑一年十月。本院經核原判決認事用法及量刑，俱無不合。公訴人上訴
    意旨指摘原判決量刑過輕而有不當之處為無理由，自應予駁回。
據上論斷，應依刑事訴訟法第三百六十八條，判決如主文。
本案經檢察官邱克斌到庭執行職務。
中    華    民    國      九十一      年      四      月      九        日
                                  臺灣高等法院臺南分院刑事第五庭
                                      審判長法官  鄭    文    肅
                                            法官  黃    三    哲
                                            法官  王    浦    傑
右正本證明與原本無異。
如不服本判決，應於判決送達後十日內向本院提出上訴狀，其未敘述理由者並應於提
出上訴狀後十日內向本院補提理由書（應附繕本)。
                                      法院書記官  蔡    振    豐
中    華    民    國      九十一      年      四      月      十一      日
附錄法條：
刑法第二百七十六條第二項：從事業務之人，因業務上之過失犯前項之罪者，處五年
      以下有期徒刑或拘役，得併科三千元以下罰金。
